臺灣新竹地方法院民事判決　　　　　　 100年度竹小字第37號
原　　　告　張秋芬
被　　　告　張惠娟
上列當事人間請求給付票款事件，本院於民國100 年3 月24日辯
論終結，判決如下﹕
    主  文
被告應給付原告新臺幣壹拾萬元及自民國九十九年六月一日起至
清償日止，按年息百分之六計算之利息。
訴訟費用新臺幣壹仟元由被告負擔。
本判決得假執行。
    事  實
甲、程序方面
    按訴狀送達後，原告不得將原訴變更或追加他訴，但擴張或
    減縮應受判決事項之聲明者，不在此限，民事訴訟法第255
    條第1 項第3 款定有明文。查本件原告聲請支付命令時係請
    求被告應給付原告新台幣（下同）100,000 元及自民國99年
    4 月17日起至清償日止，按年息6%計算之利息，嗣因被告提
    出異議，原支付命令之聲請視為起訴，原告乃於訴訟進行中
    更正其聲明為請求被告應給付原告100,000 元及自99年6 月
    1 日起至清償日止，按年息6%計算之利息，核係減縮應受判
    決事項之聲明，自應准許。
乙、實體方面：
一、原告主張：原告持有被告簽發如附表之支票乙張（下稱系爭
    支票），詎屆期提示，竟不獲付款，屢經催討，被告均置之
    不理。為此，爰依票據之法律關係提起本件訴訟，並聲明請
    求被告給付如主文第1 項所示之金額及利息。
二、被告則以：系爭支票確為伊所簽發，惟伊與原告並不認識，
    亦無任何金錢往來，伊當初係遭友人倒債需款孔急，乃透由
    朋友介紹認識訴外人康輝助，訴外人康輝助告知有認識從事
    放款業務之友人即原告之夫林添勝可協助調現，乃簽發系爭
    支票交由訴外人康輝助幫忙調現，詎訴外人康輝助取得系爭
    支票後，並未交付任何現金，嗣伊屢向訴外人康輝助催討返
    還系爭支票，訴外人康輝助均一再推拖，因伊並未取得任何
    款項，自無清償系爭票據債務之義務，伊甚至合理懷疑係遭
    訴外人康輝助與原告之夫林添勝聯手詐騙等語置辯，並聲明
    ：請求駁回原告之訴。
三、法院之判斷：
（一）查原告主張之前開事實，業據提出與所述相符之系爭支票
      及退票理由單等件為證，而被告就系爭支票確為其簽發乙
      節，並不爭執，自堪信原告前開主張為實在。
（二）至被告雖另以前揭情詞置辯，惟按票據債務人不得以自己
      與發票人或執票人之前手間所存抗辯之事由對抗執票人。
      但執票人取得票據出於惡意者，不在此限，票據法第13條
      定有明文。又票據行為，為不要因行為，執票人不負證明
      關於給付之原因之責任，如票據債務人主張執票人取得票
      據出於惡意或詐欺時，則應由該債務人負舉證之責（最高
      法院64年台上第1540號裁判意參照）；又按匯票依背書及
      交付而轉讓。無記名匯票得僅依交付轉讓之。關於背書之
      規定，除第35條外，於支票準用之，票據法第30條第1 項
      及第144 條分別定有明文。經查，系爭支票「憑票支付」
      欄內未記載受款人，自屬無記名支票，依上開規定，支票
      之執票人欲轉讓該支票，僅需將該支票交付給第三人即發
      生轉讓效力。次查，被告自承其簽發系爭支票交付訴外人
      康輝助，再由訴外人康輝助持之向原告之夫林添勝調現，
      復由林添勝持之向原告調現等語，核與原告所陳系爭支票
      係訴外人康輝助持之向伊丈夫林添勝調現，再經由伊丈夫
      林添勝持之向伊調現等語相符，則兩造間顯非直接前後手
      關係甚明，又被告亦未能提出原告有何惡意受讓系爭支票
      之證據，揆諸前揭說明，被告自不得以自己與訴外人康輝
      助間所存抗辯事由對抗執票人即原告。準此，被告既無得
      對抗原告行使系爭支票之票據權利事由存在，自應依據票
      據所載文義負責，則被告前開所辯尚非足採。
（三）第按在票據上簽名者，依票上所載文義負責；而發票人應
      照支票文義擔保支票之支付；又執票人向支票債務人行使
      追索權時，得請求自為付款提示日起之利息，如無約定利
      率者，按年利六釐計算，票據法第5 條第1 項、第126 條
      、第133 條分別定有明文。是本件被告既為系爭支票之發
      票人，自應依支票上所載文義負責。又系爭支票係於99年
      6 月1 日為付款提示，此有系爭支票及退票理由單等件附
      卷足憑。從而，原告本於票據之法律關係，請求被告給付
      如主文第1 項所示之金額及利息，洵屬正當，應予准許。
四、本件事證已臻明確，兩造其餘陳述及主張，對判決之結果不
    生影響，爰不一一條列審究，併此敘明。
五、又本件為適用小額訴訟程序所為被告敗訴之判決，應依職權
    宣告假執行，並於裁判時確定訴訟費用額。
六、據上論結，本件原告之訴為有理由，依民事訴訟法第436 條
    之23、第436 條第2 項、第78條、第436 條之19第1 項、第
    436 條之20，判決如主文。
中    華    民    國   100    年    3     月    31    日
                  新竹簡易庭    法  官  高敏俐
以上正本係照原本做成。
如對本判決上訴，非以判決違背法令為理由，不得為之。且須於
判決送達後20日內向本院提出上訴狀並記載上訴理由。
中    華    民    國   100    年    3     月    31    日
                                書記官  黎秀娟
附表﹕
┌───┬──────┬───┬───┬───┬────┐
│發票人│付  款人    │發票日│提示日│金額  │支票號碼│
├───┼──────┼───┼───┼───┼────┤
│      │國泰世華商業│民國99│民國99│新臺幣│AN007601│
│張惠娟│銀行竹城分行│年4 月│年6 月│100000│0號     │
│      │            │17日  │1 日  │元    │        │
└───┴──────┴───┴───┴───┴────┘